【裁判字號】    91,交易緝,9
【裁判日期】    921209
【裁判案由】    過失傷害
【裁判全文】
臺灣桃園地方法院刑事判決                          九十一年度交易緝字第九號
    公  訴  人  臺灣桃園地方法院檢察署檢察官
    被      告  丙○○
右列被告因過失傷害案件，經檢察官提起公訴（八十九年度偵字第一八八五三號、九
十年度偵字第五八八六號），本院判決如左：
    主  文
丙○○因過失傷害人，處有期徒刑肆月，如易科罰金以佰元折算壹日。
    事  實
一、丙○○於民國八十九年七月六日上午七時三十分許，駕駛車牌號碼ＦＪ—七五五
    九號自小客貨車，自桃園縣龜山鄉○○路○段一二０六巷口駛出欲左轉進入萬壽
    路二段往臺北方向行駛，丙○○所在者為支線道，萬壽路二段為幹線道，本應注
    意汽車行至無號誌之交岔路口，本應注意支線道車應暫停讓幹線道上之來車先行
    ，而依當時之天候晴、日間自然光線充足、路面乾燥無缺陷、道路無障礙物及視
    距良好等情況，又無不能注意之情事，竟疏於注意未禮讓直行車先行，逕自該巷
    口駛出至萬壽路二段之方向限制線上欲左轉往臺北方向行駛時，適有甲○○騎乘
    車牌號碼ＦＡＸ—五一六號重型機車，沿萬壽路二外側車道（靠近內側車道）段
    由臺北往桃園方向行駛至該交岔路口時，亦疏未注意車前狀況及減速慢行，並隨
    時採取必要之安全措施，仍以時速三十公里之速度前行，發現前開丙○○所駕駛
    之自小客貨車從該巷口駛出欲左轉，甲○○欲往內側車道閃避，仍因閃避不及，
    致所騎重型機車右側把手與丙○○駕駛之自小客貨車右側車頭發生碰撞，甲○○
    倒地後受有第七及第十胸椎壓迫性骨折等傷害，該機車則往右側倒地繼續滑行至
    對向車道撞及乙○○所駕駛車牌號碼ＫＡ—八九二七號自小客車之車頭右側保險
    桿。丙○○肇事後，在未被有偵查犯罪職權之機關或公務員發覺其為犯人前，即
    主動打電話報警處理，並留在現場向前來處理車禍之桃園縣政府警察局龜山分局
    龜山派出所警員吳登華自首，進而接受裁判。
二、案經甲○○告訴暨桃園縣政府警察局龜山分局報請臺灣桃園地方法院檢察署檢察
    官偵查起訴
    理  由
一、訊據被告丙○○固坦承於右揭時、地與告訴人甲○○所騎機車發生碰撞肇事致甲○○受傷之事實，惟矢口否認有何公訴人所指之過失傷害犯行，辯稱：伊當時已
    將車停在萬壽路之雙黃線上準備左轉往臺北方向行駛，是甲○○自己來撞擊伊自
    小貨車之車頭右側，伊並無過失云云。經查：
（一）右揭事實業據告訴人甲○○於警、偵訊及本院調查時指述歷歷，核與證人吳登
      華即桃園縣政府警察局龜山分局龜山派出所警員於本院調查時證稱：「當時是
      接獲勤務中心報案時到場，被告和證人乙○○在現場，被告說他要北上行駛，
      告訴人是直行兩人發生碰撞．．．」等語（見本院九十年八月十三日訊問筆錄
      第三頁），及證人乙○○於本院調查時證述：「告訴人之機車是行駛在南下內
      側車道和外側車到中間，他是直行。被告的車子是從萬壽路二段一二０六巷出
      來，時速在十公里以下，欲左轉到北上車道，被告車子從巷口出來到中心線停
      下來時，原本就行進中的告訴人機車因距離太近，可能來不及煞車，就往左邊
      偏。告訴人右邊把手先與被告車頭的右前方碰撞，後來車子就倒下來，人彈出
      去，車子就斜滑到我車子前面撞倒我。．．．」等語（見本院九十年八月二十
      八日訊問筆錄）相符，並有桃園縣警察局道路交通事故調查報告表、現場圖、
      現場及車損照片七張及國立臺灣大學醫學院附設醫院診斷書三紙在卷可稽，是
      告訴人受有如事實欄所載之傷害，係被告之過失行為所致，其間有相當因果關
      係，已臻明確。
（二）又依卷附道路交通事故調查報告表、現場圖、現場路況照片四張及車損照片三
      張觀之，本件車禍肇事地點係在桃園縣龜山鄉○○路○段與萬壽路二段一二０
      六巷口前無交通號誌之交岔路口之方向限制線上，從方向限制線往南方向有一
      條長約十點四公尺之刮地痕，告訴人之機車碰撞到證人乙○○之自小客車後，
      倒在該自小客車之右前方，被告之自小客貨車於發生碰撞後，已移動停放在萬
      壽路二段往北方向之路旁，距離機車後方約二十點二公尺，告訴人之機車右前
      腳踏板因倒地滑行受有破損、右側車身保險桿凹損掉落等損害，證人乙○○之
      自小客車右前車頭保險桿則受有裂痕破損，雖被告駕駛之自小客貨車右前車頭
      並無明顯之撞痕，然被告於本院調查時自承：「告訴人是撞到我駕駛座的右邊
      ．．．」等語（見本院九十年八月十三日訊問筆錄第五頁），足見被告所駕駛
      之自小客貨車從該巷口駛出至該雙黃線欲左轉時，其車頭右側與告訴人之機車
      右側把手在該方向限制線上發生碰撞後，告訴人之機車往右側倒地滑行至對向
      車道與證人乙○○駕駛之自小客車車頭發生碰撞，且據被告於本院調查時供稱
      ：「（你要從該巷道轉出來北上，有無看到告訴人騎乘之機車？）我沒有看到
      告訴人之機車」等語（見本院九十一年十一月二十五日訊問筆錄第三頁）明確
      ，堪認被告從該巷口駛出欲左轉時，並未看清往來車輛，亦未讓直行車輛先行
      ，即貿然從支線道駛出至幹線道致肇事，被告辯稱伊無過失云云，不足採信。
（三）按「車輛行至無號誌之交岔路口，支線道車應暫停讓幹線道車先行；未劃分幹
      、支線或同為幹線道或支線道者，轉彎車應暫停讓直行車先行」，道路交通安
      全規則第一百零二條第一項第二款定有明文。被告駕駛汽車行駛於道路，自應
      注意上開之規定，被告行駛之巷道係支線道，萬壽路二段為幹線道，且當時之
      天候晴、日間自然光線充足、路面乾燥無缺陷、道路無障礙物及視距良好等情
      況，有道路交通事故調查報告表在卷可憑，足見當時並無不能注意之情形，被
      告竟疏未看清有無來車，亦未禮讓當時告訴人所騎乘直行於萬壽路上之機車，
      即貿然駛出並左轉以致肇事，其駕車行為顯有過失。次按「汽車行駛時，駕駛
      人應注意車前狀況，隨時採取必要之安全措施」，道路交通安全規則第九十四
      條第三項亦定有明文。本件告訴人所騎機車於行經前開路段時，因疏未注意正
      於左轉之被告所駕駛車輛，而未能即時煞停或閃避，於前開路口以致肇事，告
      訴人對此事故發生亦與有過失等情，亦有證人乙○○於本院調查時證稱：「．
      ．．原本就行進中的告訴人機車因距離太近，可能來不及煞車，就往左邊偏．
      ．．」等語（見本院九十年八月二十八日訊問筆錄）明確，足見告訴人當時並
      未注意車前狀況且未減速慢行，於本件車禍亦有過失。惟告訴人之過失僅為民
      事過失相抵之問題，不能以此解免被告過失傷害之刑責。且本件車禍肇事責任
      ，經送請臺灣省桃園縣區車輛行車事故鑑定委員會及臺灣省車輛行車事故覆議
      鑑定委員會鑑定結果，分別認「丙○○駕駛自小客貨車，由支線道駛出左轉未
      讓幹線道車先行。甲○○駕駛重機車，行經無號誌交岔路口未減速慢行」、「
      丙○○駕駛自小客貨車，行經無號誌交岔路口支線道未讓幹線道車先行，為肇
      事主因。甲○○駕駛重機車，行經無號誌交岔路口未減速慢行且未注意車前狀
      況，為肇事次因」等語，均認被告駕駛自小客貨車行經無號誌之交岔路口，支
      線道車未暫停讓幹線車先行即貿然左轉，為有過失，此有上開鑑定委員會之鑑
      定意見書各一紙在卷可參，是被告駕駛自小客貨車肇事致告訴人受傷，顯有過
      失堪以認定。
（四）至告訴人指稱伊所受之傷害永遠無法根治，在可預見之將來皆無法直立行走，
      須帶鐵甲始能行走，應屬刑法第十條第四項第六款所列「其他於身體或健康，
      有重大不治或難治之傷害」之重傷害云云，然告訴人所受之傷害經本院囑託國
      立臺灣大學醫學院附設醫院鑑定結果認：「甲○○先生經本院放射線攝影及磁
      振造影檢查，診斷為第七及第十胸椎壓迫性骨折，脊髓有些許壓迫，目前些許
      壓迫，目前之傷勢穩定，仍需門診追蹤治療。惟尚未達『對於身體或健康有重
      大不治或難治之程度』標準」等語，此有國立臺灣大學醫學院附設醫院九十二
      年十月二日（九十二）校附醫秘字第九二００二一０七一八號函在卷可證，足
      見告訴人所受之傷害並非無法治療至痊癒，顯未達刑法第十條第四項第六款所
      定重傷害之標準，是告訴人指稱被告係犯過失致重傷罪云云，尚有誤會，附此
      敘明。
（五）綜上所述，本件事證明確，被告過失犯行堪以認定，應依法論科。
二、核被告丙○○所為，係犯刑法第二百八十四條第一項前段之過失傷害罪。被告於
    肇事後，在未被有偵查犯罪職權之機關或公務員發覺其為犯人前，即主動打電話
    報警，並向到場處理車禍之桃園縣政府警察局龜山分局龜山派出所警員吳登華自
    首，進而接受裁判，為對未發覺之犯罪自首等情，業據證人吳登華於本院調查時
    證述無訛（見本院九十年八月十三日訊問筆錄第三頁），雖被告否認其有過失，
    然其已承認與告訴人所騎機車發生事故致告訴人受傷，其為無過失之答辯乃係訴
    訟上防禦權之行使，仍無礙於自首之成立，應依刑法第六十二條前段規定減輕其
    刑。爰審酌被告之過失程度、告訴人所受之傷勢嚴重、迄未賠償告訴人之損害，
    犯罪後否認犯行等一切情狀，量處被告如主文所示之刑。又被告行為後，刑法第
    四十一條已修正為：「犯最重本刑為五年以下有期徒刑之罪，而受六個月以下有
    期徒刑或拘役之宣告，因身體、教育、職業、家庭之關係或其他正當事由，執行
    顯有困難者，得以一元以上三元以下折算一日，易科罰金，但確因不執行所宣告
    之刑，難收矯治之效，或難以維持法秩序者，不在此限」，並於九十年一月十日
    經總統公布，同年月十二日起施行，是被告犯後法律已有變更，惟適用新舊法比
    較結果，兩者並無不同，依刑法第二條第一項前段之規定，應適用新法之規定，
    爰依修正後刑法第四十一條第一項前段規定，併諭知易科罰金之折算標準。
據上論斷，應依刑事訴訟法第二百九十九條第一項前段，刑法第二條第一項前段、第
二百八十四條第一項、第六十二條前段、修正後刑法第四十一條第一項前段，罰金罰
鍰提高標準條例第一條前段、第二條，判決如主文。
本案經檢察官陳美華到庭執行職務。
中        華        民        國    九十二    年    十二    月    九   日
                                   臺灣桃園地方法院交通法庭
                                       審判長法  官 徐培元
                                             法  官 錢建榮
                                             法  官 許乃文
右正本證明與原本無異。
如不服本判決，應於判決送達後十日內向本院提出上訴狀( 應附繕本 )，上訴於
臺灣高等法院。
                                             書記官 陳慧玲
中        華        民        國    九十二     年   十二    月    九    日
附本件論罪科刑依據之法條：
刑法第二百八十四條第一項：
中華民國刑法第二百八十四條第一項(過失傷害罪)
因過失傷害人者，處六月以下有期徒刑、拘役或五百元以下罰金，致重傷
者，處一年以下有期徒刑、拘役或五百元以下罰金。


司法院資訊處製作；財團法人民間司法改革基金會備份。
